臺灣宜蘭地方法院刑事判決　　　　　　　　 　　　　 九十三年度訴字第三○○號
　　公　訴　人　臺灣宜蘭地方法院檢察署檢察官
　　被　　　告　戊○○　男　二.
　　選任辯護人　李蒼棟律師
右列被告因重傷害案件，經檢察官提起公訴（九十三年度偵字第一九四一號），本院
判決如左：
    主  文
戊○○傷害人之身體，處有期徒刑伍月。如易科罰金，以參佰元折算壹日。
    事  實
一、戊○○於民國九十二年十一月十八日凌晨二許，在宜蘭縣冬山鄉宜蘭縣警察局羅
    東分局順安派出所內，因不滿丁○○前對其配偶所為妨害自由及傷害行為，竟基
    於傷害之故意，出手毆打丁○○臉部一拳，致丁○○受有頭部外傷之傷害。
二、案經丁○○訴由台灣宜蘭地方法院檢察署檢察官偵查起訴。
    理  由
一、被告戊○○坦承有於上開時間、地點出手毆打告訴人丁○○臉部一拳之事實，被
    告之辯護人則為被告辯稱：被告雖有上開行為，然未造成告訴人受傷，應不成立
    犯罪云云。惟查，被告已坦承有毆打告訴人臉部一拳之事實，核與告訴人於本院
    指訴情節相符，復有證人即在場目擊之告訴人友人丙○○及宜蘭縣警察局羅東分
    局順安派出所警員己○○於本院審理時證述綦詳。又羅東聖母醫院九十三年八月
    十三日天羅聖民字第六三一號函及附件就診紀錄及病歷資料，載明告訴人於九十
    二年十一月二十三日急診入院，自訴被人打，頭暈頭痛，右側手腳無力，經診斷
    為頭部外傷而住院等情，又此狀況係經醫療上檢查之結果，亦據鑑定人即聖母醫
    院醫生乙○○於本院審理時到庭陳述在卷。被告之辯護人為被告辯稱被告之行為
    未致告訴人受傷云云，顯不可採。事證明確，被告傷害之犯行應堪認定。
二、核被告所為，係犯刑法第二百七十七條第一項之傷害罪。公訴意旨認應依重傷害
    罪處斷，尚有未洽（詳後述），惟起訴事實相同，爰依法變更起訴法條。爰審酌
    本件被告係因其妻遭告訴人妨害自由及傷害，一時氣憤而出拳毆打告訴人一拳，
    其手段尚非惡性重大，且犯後尚能坦承犯行，態度良好，及其行為對告訴人所造
    成之傷害等一切情狀，量處如主文所示之刑，並諭知易科罰金之折算標準。
三、公訴意旨雖認：被告係以重傷害之故意，以萬鈞力道，出手重擊告訴人左邊太陽
    穴一拳，造成告訴人因此受有創傷性腦傷，導致右側肢體偏癱、吞嚥功能障礙、
    記憶力衰退、尿失禁等於身體或健康，有重大不治或難治之重傷害，因認被告涉
    犯刑法第二百七十八條第一項重傷害罪。惟查：
（一）關於被告出拳毆打告訴人臉部之位置，雖據告訴人雖於本院審理時證稱：被告
      係毆打他太陽穴一拳等語，惟告訴人之陳述，難免有誇大之情節，仍應審酌其
      他證據而為認定。證人丙○○於本院審理時證稱：剛好看到被告打告訴人臉部
      一拳，是打到臉部左邊等語，並指出係左臉側臉頰與太陽穴之間之位置，依其
      所述，該位置應非太陽穴之位置。經查，被告丙○○為告訴人之友人，衡情應
      不至故為被告有利之陳述，是其證述應屬可採。另證人己○○亦證稱係看見被
      告打告訴人臉部一拳，確實位置他不清楚等語。綜合上情，應認被告毆打告訴
      人臉部之部位並非左邊太陽穴之位置，而係證人丙○○所指之左顴骨部位。被
      告在此部分揮打一拳，尚難認有重傷害之犯意。
（二）關於被告出拳之力量，據告訴人於本院審理時之證述：他遭毆打後當場有點暈
      眩，過一會兒覺得還好，被打後沒有倒地，事後他自己開車回去等語。證人己○○於本院審理時證稱：被打後告訴人沒有跌倒等語。證人丙○○於本院審理
      時證稱被打時告訴人站著，被打後仍站在原地，被打後告訴人說：「警察先生
      你們都有看到」，他沒有看到告訴人因此而有不舒服的情況，後來他與告訴人
      係各自離開派出所等語。則依告訴人及上開證人證述之情節，告訴人被毆打後
      ，外觀上無受傷傷痕，所站位置未有移動，亦未立即表示有痛苦之情狀，事後
      猶能自行開車離開，難認被告有以萬鈞力道出拳之情事。而被告僅出一拳後即
      罷手，業據告訴人及證人丙○○與己○○於本院審理證述在卷，更足認被告並
      無何重傷害之犯意。
（三）公訴人認告訴人受有創傷性腦傷，導致右側肢體偏癱、吞嚥功能障礙、記憶力
      衰退、尿失禁等傷害，並舉出九十三年四月二十八日羅東聖母醫院診斷證明書
      一紙為證。經查，被告於九十二年十一月十八日遭被告毆打一拳後，至九十二
      年十一月二十三日至羅東聖母醫院急診入院，自訴被人打，頭暈頭痛，右側手
      腳無力，經診斷為頭部外傷而住院等情，固有羅東聖母醫院九十三年八月十三
      日天羅聖民字第六三一號函及附件就診紀錄及病歷資料在卷可參。惟告訴人於
      九十二年十二月二十四日即出院，於九十二年十一月二十五日轉至財團法人佛
      教慈濟綜合醫院（下稱慈濟醫院）就診，於九十二年十一月二十五日至九十二
      年十二月九日於神經外科檢查，經腦部攝影後並未發現病變，再於九十二年十
      二月九日至九十二年十二月十五日經神經內科檢查後亦未有異狀，再經身心醫
      學科鑑定結果，均未發現醫學上之證據足以證明告訴人腦部有病變，該院醫生
      會診後因而認定告訴人有詐病之可能性等情，有鑑定人即慈濟醫院醫生甲○○
      於本院審理時為鑑定之陳述綦詳，復有慈濟醫院九十三年九月十六日（九三）
      慈醫文字第○○二一一○號函及附件病情說明及病歷資料在卷可參。從而，依
      上開證據，僅足以證明被告之傷害行為導致告訴人有腦部外傷，以致頭暈頭痛
      ，右肢無力，難認對告訴人造成何等重傷害。
（四）至告訴人於九十二年十二月二十日起至九十三年一月十六日止，再至羅東聖母
      醫院就診並住院，並呈現右側肢體無力、吞嚥困難、無法由口進食，需依賴鼻
      胃管灌食，九十三年一月十六日出院，診斷為創傷性腦傷，截至九十三年八月
      九日最後一次就醫為止，右側肢體仍無力，吞嚥困難，需依賴胃造廔管灌食，
      語言功能障礙、構音異常，不流暢。依醫理判斷受傷已接近一年整，仍無法恢
      復完全，則可判斷病患現階段之狀況極有可能永久殘存，頂多只會稍微恢復一
      些症狀，不可能完全恢復到以前之正常狀況，固有羅東聖母醫院九十三年八月
      十三日天羅聖民字第六三一號函及附件就診紀錄及病歷資料在卷可參。惟查：
  １、被告第一次即九十二年十一月二十三日至聖母醫院就診時，僅主訴頭暈頭痛、
      嘔吐、右側手腳無力，有羅東聖母醫院九十三年八月十三日天羅聖民字第六三
      一號函附卷可稽。於九十二年十一月二十五日至九十二年十二月十六日至慈濟
      醫院就診時，亦僅呈現右側肢體無力之症狀，有慈濟醫院九十三年九月十六日
      （九三）慈醫文字第○○二一一○號函及附件病情說明及病歷資料在卷可參。
      遲至九十二年十二月十六日於羅東聖母醫院就診時，始有吞嚥困難、無法由口
      進食，需依賴鼻胃管灌食等情況，距告訴人遭毆打之時已有月餘，則上開病況
      是否係因被告之毆打行為所致，已屬有疑。至其語言功能障礙、構音異常，不
      流暢等情形，係於何時發生，與被告之行為是否相關，亦均未有證據證明。上
      開羅東聖母醫院之函文，僅足以證明告訴人之病況，無法證明告訴人上開病況
      與被告之傷害行為有相當因果關係。
  ２、再者，依鑑定人甲○○於本院審理時陳述，打到左顴骨而導致右側肢體偏癱、
      吞嚥功能障礙、記憶力衰退及尿失禁，雖有可能，但機率很低，而導致右側肢
      體偏癱、吞嚥功能障礙、記憶力衰退及尿失禁之原因很多，只要是退化性疾病
      、腦部腫瘤、外傷、中風及感染都有可能等語，更足認被告之傷害行為與告訴
      人右側肢體偏癱、吞嚥功能障礙、記憶力衰退及尿失禁病況間之因果關係存有
      合理之懷疑。
  ３、且依上開鑑定人之陳述，在顴骨揮打一拳致有上開傷害之情形機率很低，則被
      告對其行為致告訴人受有上開傷害，在客觀上當無可能預見因而導致告訴人右
      側肢體偏癱、吞嚥功能障礙、記憶力衰退及尿失禁之傷害結果。依刑法第十七
      條後段之規定，亦不能另負重傷害之加重結果之罪責。況依鑑定人乙○○於本
      院審理時陳述，告訴人二年至三年內，仍有恢復之可能，目前尚不能確定告訴
      人能否痊癒等語。從而，依目前之證據，難認告訴人受有不治或難治之重傷害
      。此外，公訴人未能舉其他證據證明被告係犯重傷害之犯行，其起訴重傷害罪
      嫌尚有未洽，惟此部分之起訴事實同一，已經本院變更起訴法條判決如上，併
      此明。
據上論斷，應依刑事訴訟法第二百九十九條第一項前段、第三百條，刑法第二百七十
七條第一項、第四十一條第一項，罰金罰鍰提高標準條例第一條前段、第二條，判決
如主文。
本案經檢察官鄭雅方到庭執行職務。
中　　　華　　　民　　　國　　九十三　　年　　十二　　月　　  三十一　　日
                                  臺灣宜蘭地方法院刑事第二庭
                                      審判長法  官  林  明  山
                                            法  官  鄭  貽  馨
                                            法  官  謝  佩  玲
右正本證明與原本無異。
如不服本判決，應於判決送達後十日內向本院提出上訴狀（應抄附繕本）。告訴人或
被害人如對於本判決不服者，應具備理由請求檢察官上訴，其上訴期間之計算係以檢
察官收受判決正本之日期為準。
                                            書記官  藍  友  隆
中　　　華　　　民　　　國　　九十四　　年　　  元　　月　 　   三　　　日
中華民國刑法第二百七十七條第一項
    傷害人之身體或健康者，處三年以下有期徒刑、拘役或一千元以下罰金。
